臺灣彰化地方法院民事判決　99年度保險字第36號
原　　　告　國泰世紀產物保險股份有限公司
法定代理人　許榮賢
訴訟代理人　張鴻哲
被　　　告　黃生利
上列當事人間請求損害賠償事件，本院於民國100年1月6日言詞
辯論終結，判決如下：
    主  文
原告之訴及假執行之聲請均駁回。
訴訟費用由原告負擔。
    事實及理由
一、原告之主張與聲明：原告以商業火災保險單第150298WO1012
    99號承保被保險人黃生福彰化縣員林鎮南東里錦安巷2-20號
    建物蜜餞工廠及設備等物（下稱系爭保險標的物），於民國
    （下同）99年5月23日凌晨1時18分許，因相鄰被告之蜜餞工
    廠發生火災，累燒及系爭保險標的物，已經彰化縣消防局開
    立彰消調字第0990002239號函火災證明書在案。被告與被保
    險人黃生福之上開蜜餞工廠地址雖相同，然此僅為地政上使
    用相同之門牌號碼，實際上被告之樺興蜜餞行與黃生福之勝
    興乾果行乃兩家不同營利事業單位，被告非屬黃生福之家屬
    或受僱人，且系爭保險標的物因火災而受損，恢復原狀費用
    為新臺幣（下同）1,232,327元，原告已依據保險契約扣除
    被保險人自負額184,849元後，賠付被保險人1,047,478元。
    從而，依民法第184條與保險法第53條規定，原告取得代位
    求償權，得請求被告負擔賠償責任，爰聲明請求：被告應給
    付原告1,047,478元及自起訴狀繕本送達被告翌日起至清償
    日止按年息百分之五計算之利息，並願供擔保請准宣告假執
    行。
二、被告則聲明請求駁回原告之訴，抗辯稱：保險人依據保險法
    第53條規定主張代位權，須以被保險人因保險人應負保險責
    任之損失發生，而對於第三人有損失賠償請求權為前提。然
    被告與被保險人黃生福業已於99年8月11日在彰化縣員林鎮
    調解委員會就系爭保險標的物於97年7月23日及99年5月23日
    所生火災毀損廠房、蜜餞原料、堆高機等損失成立調解，被
    告當場給付訴外人黃生福面額50萬元之支票一紙，訴外人黃
    生福其餘民事請求權均拋棄，該調解書並於99年8月24日經
    本院以99年度核字第9083號准予核定在案，顯見訴外人黃生
    福於調解成立時已拋棄對被告之民事損害賠償請求權。又原
    告賠付與訴外人黃生福保險金之時點為99年8月25日係於被
    告與黃生福調解成立後，原告給付保險金於訴外人黃生福時
    ，黃生福業已拋棄對被告之損害賠償請求權，則原告自無從
    代位訴外人黃生福之權利向被告請求損害賠償甚明。況原告
    既代位訴外人黃生福對被告之侵權行為損害賠償請求權，則
    原告自應舉證證明被告有故意或過失不法侵害訴外人黃生福
    之權利，及訴外人黃生福所受之損害額為何，原告雖提出彰
    化縣消防局火災證明書、公證報告書等資料，惟上開資料尚
    無從證明被告有對訴外人黃生福有侵權行為及黃生福所受之
    損害額，原告自應再舉證上開構成要件，原告之請求顯屬無
    據等語。
三、兩造不爭執事項：
１、原告以其商業火災保險單第150298WO101299號承保被保險人
    黃生福系爭保險標的物。
２、99年5月23日凌晨1時18分許，被告之工廠發生火災，累燒至
    系爭保險標的物，案經彰化縣消防局開立彰消調字第099000
    2239號函火災證明書。原告於99年9月13日依約賠付被保險
    人黃生福1,047,478元。
３、被告與黃生福於99年8月11日在彰化縣員林鎮調解委員會就
    97年7月23日凌晨2時21分許及99年5月23日凌晨零時21分被
    告位於員林鎮錦安巷2號之20房屋先後發生二次火災均波及
    黃生福同址房屋致燒損黃生福之鐵皮造廠房一棟、蜜餞原料
    一批及堆高機一輛同意民事和解，條件略為：被告願賠付黃
    生福前述廠房堆高機修復費蜜餞原料損失等計50萬元，付款
    方式於調解當場以被告所簽發，（發票）日期99年8月15日
    ，同額支票一紙抵付，黃生福其餘民事請求權均拋棄。此調
    解書並於99年8月24日由本院以99年度核字第9083號准予核
    定。
四、得心證之理由：
１、兩造不爭執事項並有原告提出相符之彰化縣消防局99年6月9
    日彰消調字第0990002239號火災證明書、彰化縣政府營利事
    業登記證、商業火災保險單、威信公證有限公司商業火災保
    險公證報告書、被保險人損害額估價單、威信公證有限公司
    接受書、現場照片等影本供參，本院亦函調彰化縣消防局覆
    送該火災原因調查鑑定書、及調閱本院99年度核字第9083號
    卷宗核屬相合，自可信為真正。且依前述調解書之文義，亦
    足認被告與黃生福之調解標的自包含系爭保險標的物之損害
    賠償（所記載火災時間稍與原告主張時間差約1小時左右，
    但查當日僅一次火災，自可認定係屬相同之火災）其條件即
    由被告當場交付50萬元之支票一紙於黃生福，黃生福其餘民
    事請求權拋棄，故原告所稱，前述調解書之標的不含系爭保
    險標的物之損害賠償部分，自不足採取。
２、原告主張依民法第184條、保險法第53條規定，取得代位求
    償權，得在賠付金額內，向被告求償部分，被告否認，抗辯
    如上。經查，參諸最高法院89年台上字第1853號判決要旨已
    闡明：「按民法係保險法之補充法，保險法無規定者，自應
    適用民法有關之規定。保險法第五十三條第一項所定之「保
    險人代位權」，固屬法律規定之債權移轉，無待乎被保險人
    另為移轉行為，惟其為「債之移轉」之性質究無不同，故保
    險人依該條項規定代位行使被保險人對於第三人之損害賠償
    請求權時，該第三人即得適用民法第二百九十九條第一項規
    定，援引其於受通知時所得對抗被保險人之事由，對抗保險
    人。」。又被告既係於99年8月11日與被保險人黃生福就系
    爭保險標的物之損害賠償調解成立，條件為賠償50萬元，且
    黃生福其餘請求權拋棄，被告自得於若嗣黃生福就此系爭保
    險標的物再請求損害賠償時，以此調解成立係合法清償、消
    滅債權之事由對抗黃生福。從而，原告係於前述調解後之99
    年9月13日依約賠付黃生福保險金，而得代位黃生福之請求
    權向被告請求，此債之移轉，被告據前述已經調解成立合法
    清償、消滅債權之事由對原告所為之抗辯，揆諸前述說明，
    自係合法、適當，本院應予採取，故此部分原告之主張自未
    足採取。綜上，原告之請求無理由，本院應予駁回。
五、原告之訴既經駁回，其假執行之聲請自無所附驪，本院爰併
    予駁回。
結論：原告之訴無理由，併依民事訴訟法第78條，判決如主文。
中    華    民    國    100    年    1    月    20    日
                  民事第三庭    法  官  洪榮謙
以上正本係照原本作成。
如不服本判決，應於判決送達後20日內向本院提出上訴狀。如委
任律師提起上訴者，應一併繳納上訴審裁判費。
中    華    民    國  100    年    1    月    20    日
                                書記官  蔡亦鈞